臺灣屏東地方法院民事判決
111年度訴字第563號
原      告  中天資產管理顧問有限公司

法定代理人  宋尚賢  
被      告  楊陳春仔
            楊恒奇  

            楊美玲  
            楊廷毅  
            陳品妤  
被      告  宜光資產有限公司

法定代理人  黃淑宜  
訴訟代理人  吳孟芬  
上列當事人間分割共有物事件，本院於民國111年9月12日言詞辯
論終結，判決如下：
    主      文
兩造共有坐落屏東縣○○鎮○○段○○○地號面積二○九‧四九平方公尺
土地及同段一十二建號建物（門牌號碼：屏東縣○○鎮○○路○○○號
），准予變賣，所得價金由兩造按應有部分比例分配之。
訴訟費用由兩造按應有部分比例負擔。
    事實及理由
一、按應有部分有抵押權或質權者，其權利不因共有物之分割而
    受影響。但有下列情形之一者，其權利移存於抵押人或出質
    人所分得之部分：三、權利人經共有人告知訴訟而未參加。
    再按前項但書情形，於以價金分配或以金錢補償者，準用第
    881條第1項、第2項或第899條第1項規定，民法第824條之1
    第2項、第3項分別定有明文。查本件原告前以坐落屏東縣○○
    鎮○○段00地號土地及其上同段12建號建物（下稱系爭房地）
    之所有權應有部分共同為第三人黃淑宜設定抵押權，本院對
    黃淑宜告知訴訟，有本院送達回證附卷可稽（見本院卷第14
    3頁），惟未據聲明參加訴訟，又本院就系爭房地之分割，
    係採變賣共有物，以價金分配於各共有人之分割方法（詳下
    述），則依前開說明，前開抵押權人自得準用民法第881條
    第1項、第2項或第899條第1項規定而為其權利之主張，合先
    敘明。
二、原告主張：緣坐落屏東縣○○鎮○○段00地號土地及其上同段12
    建號建物(下稱系爭房地)為兩造所共有，應有部分各如附表
    一、二所示。系爭房地依使用目的並無不能分割之情形，兩
    造間亦未以契約訂有不分割之期限，惟其分割之方法迄不能
    協議決定，爰依法請求裁判分割系爭房地。關於分割方法，
    系爭房地為三層樓房，一樓做店鋪使用，二、三樓為住宅使
    用，僅單一出入口，單層面積並非寬闊，且整筆土地均為建
    物基地，若依兩造比例原物分割，則每人分得面積過小，亦
    無法獨立出入使用，為保持系爭房地之完整利用性及發揮最
    高經濟上利用價值，爰依民法第824條第2項第2規定，請求
    予以變價分割等語，並聲明：系爭房地准予變價分割。
三、被告則以：
(一)楊陳春仔、楊恒奇、楊美玲、宜光資產有限公司：同意變價
    分割。楊恒奇另稱：伊與母親楊陳春仔目前居住在系爭房屋
    ，但伊在高雄還有房子，如果真的變價分割，伊可以接母親
    到高雄照顧等語。
(二)楊廷毅、陳品妤：不同意變價分割。系爭房地是祖產，楊恒
    奇、楊美玲之前也不同意賣掉祖產，且在墾丁當地同樣三層
    樓的透天厝可以賣到6千萬元，原來的共有人楊美華在外積
    欠債務，伊等曾經想幫忙，但她又藉口推託不知金額，導致
    持分被原告買走，伊等認為祖產應該要保留下來等語。
四、本院之判斷：
(一)按各共有人，除法令另有規定外，得隨時請求分割共有物。
    但因物之使用目的不能分割或訂有不分割之期限者，不在此
    限。分割之方法不能協議決定，或於協議決定後因消滅時效
    完成經共有人拒絕履行者，法院得因任何共有人之請求，命
    為下列分配：一、以原物分配於各共有人。但各共有人均受
    原物之分配顯有困難者，得將原物分配於部分共有人。二、
    原物分配顯有困難時，得變賣共有物，以價金分配於各共有
    人；或以原物之一部分分配於各共有人，他部分變賣，以價
    金分配於各共有人，民法第823條第1項、第824條第2項分別
    定有明文。經查，系爭房地為兩造所共有，應有部分如附表
    一、二所示，依其使用目的，並無不能分割之情形，兩造間
    亦未以契約訂有不分割之期限，惟其分割之方法迄不能協議
    決定等情，為兩造所不爭執，則原告請求判決分割系爭不動
    產，於法即屬有據。
(二)經查，系爭建物興建在系爭土地上，幾乎使用全部土地，現
    為楊陳春仔居住使用等情，為兩造所不爭執，並有土地及建
    物登記謄本暨異動索引、地籍圖謄本、現場照片、房屋稅籍
    證明書等件在卷可稽。而以系爭房地現況而言，若採原物分
    割，則各共有人所分得土地面積甚小，且其上亦有系爭建物
    存在，殊無單獨使用利益；系爭建物於結構、使用效能上也
    無從劃分區塊分給各共有人，是系爭房地若得消滅共有關係
    ，使物權歸於單一，或減少其共有人數，較有利於一體利用
    並消減糾紛，本院審酌上情，兼衡兩造之意願及利益，因認
    系爭房地之分割方法，以變價分割為當，爰判決如主文第1
    項所示。
五、結論：本件原告之訴為有理由，依民事訴訟法第78條、第80
    條之1，判決如主文。
六、結論：原告之訴為有理由，依民事訴訟法第78條、第80條之
    1，判決如主文。
中　　華　　民　　國　　111 　年　　9 　　月　　22　　日
                  民事第三庭    法　官　楊境碩
正本係照原本作成。
如不服本判決，應於收受送達後20日內向本院提出上訴書狀，其
未表明上訴理由者，應於提出上訴後20日內向本院補提理由書狀
（均須按他造當事人之人數附繕本）。
如委任律師提起上訴者，應一併繳納上訴審裁判費。
中　　華　　民　　國　　111 　年　　9 　　月　　22　　日
                                書記官　洪敏芳
附表一：土地部分　　　　　　　　　　　　　　　　
編號 共有人 應有部分  1 楊陳春仔        1/2  2 楊恒奇        1/5  3 楊美玲       1/10  4 楊廷毅       1/20  5 陳品妤       1/20  6 中天資產管理顧問有限公司       3/50  7 宜光資產有限公司       2/50 

附表二：建物部分　　　　　　　　　　　　　　　　
編號 共有人 應有部分  1 楊恒奇       7/10  2 楊美玲       1/10  3 楊廷毅       1/20  4 陳品妤       1/20  5 中天資產管理顧問有限公司       3/50  6 宜光資產有限公司       2/50